臺灣桃園地方法院刑事判決 　　　　　　 94年度訴字第371號
公　訴　人　臺灣桃園地方法院檢察署檢察官
被　　　告　己○○　男　36歲.
上列被告因廢棄物清理法案件，經檢察官提起公訴（93年度偵字
第14766 號），本院判決如下：
    主  文
己○○未經主管機關許可，提供土地回填廢棄物，處有期徒刑壹
年陸月。
    事  實
一、己○○於民國93年6 月1 日向不知情地主丁○○承租桃園縣
    觀音鄉○○段塘尾小段25及25之3 地號農地（公訴人當庭更
    正承租土地地號），供停放大型機具之用。惟因該處低漥，
    車輛無法通行進入，己○○為能於整地後供停放大型機械之
    使用，並為減免整地費用，明知未經主管機關許可不得提供
    土地供人回填、堆置，及從事廢棄物處理業務，應向直轄市
    、縣（市）主管機關或中央主管機關委託之機關申請核發公
    民營廢棄物處理機構許可文件後，始得受託從事處理廢棄物
    之業務，為防止附近民眾察覺引起抗爭，遂僱工在上址承租
    土地周圍，築鐵皮圍籬（93年6 月1 日至同年7 月22日間）
    ，基於提供土地供人回填、堆置廢棄物及擅自從事廢棄物處
    理之犯意，未領得上開許可文件，竟於93年7 月20日及同年
    月21日，在桃園縣觀音鄉○○村路邊招徠不知情之姓名不詳
    、已成年之卡車司機，自桃園地區載運建物工程所拆除夾雜
    水泥塊、磚塊、塑膠袋、塑膠繩、木塊等建築廢棄物，運送
    30公噸建築廢棄物至前開土地傾倒回填。己○○並駕駛操作
    其所有小松ＰＣ200 型挖土機將建築廢棄物，掩埋於上揭土
    地上。嗣警方據報於93年7 月22日前往上址查看，適遇己○○找來欲承攬該處整地之戊○○等人在該處，乃將己○○、
    戊○○等人帶回桃園縣政府警察局大園分局觀音分駐所（下
    稱觀音分駐所）調查，因警當時未發現異狀，於告誡未經許
    可不得從事廢棄物處裡、回填後，己○○、戊○○等人遂離
    去。迨於同年月27日上址附近居民向丁○○反應是否出租土
    地供人傾倒廢棄物，丁○○乃以電話詢問己○○是否在該處
    傾倒廢棄物，己○○否認，丁○○遂告知將於同年8 月2 日
    上午會同桃園縣觀音鄉公所清潔隊稽查人員（下稱觀音鄉公
    所稽查人員）、觀音分駐所員警、己○○至現場開挖，經開
    挖後發覺有回填建築廢棄物之事實，始查覺上情。
二、案經丁○○訴由桃園縣政府警察局大園分局報請臺灣桃園地
    方法院檢察署偵查起訴。
    理  由
一、訊據被告己○○固坦承租得上揭土地後，未向主管機關申請
    核發廢棄物處理許可文件，於93年7 月20日、同年月21日，
    未經許可，提供前開土地供人回填廢土等情，惟矢口否認有
    何違反廢棄物清理法犯行，辯稱：伊承租該地係供停放大型
    機具之用，但因該地凹陷，乃託人回填興建地下室所挖掘之
    乾淨建築廢土，其因未在現場，故不知遭何人亂傾倒云云。
    經查：
(一)上揭被告於93年7 月20日及同年月21日，在桃園縣觀音鄉○○村路邊，招徠姓名不詳、已成年之卡車司機載運除夾雜水
    泥塊、磚塊、塑膠袋、塑膠繩、木塊等建築廢棄物，至前開
    土地傾倒，並自己操作挖土機掩埋等情，業據被告於警訊及
    檢察官訊問時時坦承不諱（見偵卷第4 頁正、反面、第5 頁
    、第34、35頁）。且告訴人丁○○於接獲上揭出租土地附近
    民眾反應，是否出租土地供人傾倒廢棄物後，旋於93年7 月
    27 日 去電詢問被告，被告否認提供上揭承租土地，供人傾
    倒廢棄物，惟告訴人於同年8 月2 日會同觀音鄉公所稽查人
    員丙○○、觀音分駐所警員乙○○等人及被告至現場開挖，
    經開挖後發覺有回填建築廢棄物之事實等情，業據告訴人於
    本院審理時指訴綦詳，並據證人即桃園縣觀音鄉公所清潔隊
    稽查人員丙○○於本院審理時結證在卷（見本院卷第75、76
    頁）。並有被告親自簽名之桃園縣觀音鄉公所執行廢棄物清
    理法查核工作紀錄表1 張、現場開挖照片34張、土地登記謄
    本2張 、地籍圖謄本1 張、土地租賃契約書1 份存卷足按（
    見偵卷第8 頁、第9 頁至第14頁、第15頁至第19頁、本院卷
    第90 頁 至第92頁）。雖被告於本院審理時辯稱：警詢筆錄
    是配合警察說詞云云，惟查被告警詢筆錄是依據被告供述紀
    錄，亦據證人即製作被告警詢筆錄之警員乙○○於本院審理
    時結證明確。復稽之，被告於警詢供述，與其於偵查中供述
    相符（詳後述一、（二）），足見被告於警詢供述係出於任
    意性，可堪採信。是被告上揭警詢、偵查中供述，自足採信
    。
(二)被告雖辯稱：其要司機傾倒是開挖地下室之乾淨的建築廢土
    云云，然查：本案經告訴人於93年8 月2 日上午會同桃園縣
    觀音鄉公所稽查人員、當地派出所員警、己○○至現場開挖
    ，經開挖後發覺有如卷附現場照片所示夾雜水泥塊、磚塊、
    塑膠袋、塑膠繩、木塊等建築廢棄物，業據告訴人於本院審
    理時指訴綦詳，核與證人即會同至現場開挖之觀音鄉公所稽
    查人員丙○○於本院審理時結證情節相符（見本院卷第77頁
    ）。並有上述桃園縣觀音鄉公所執行廢棄物清理法查核工作
    紀錄表、現場開挖照片存卷可憑。又依行政院環境保護署公
    告之「一般事業廢棄物再利用類別及管理方式」編號38營建
    （建築）廢棄物之第4 項係規定：「再利用事業機構應具廢
    棄物分類設備及能力，可將土石方、磚、瓦、混凝土塊、廢
    金屬、廢玻璃、廢塑膠類、廢木材、竹片、廢紙屑、廢瀝青
    等加以分類，則被告既無設備或能力將上開夾雜水泥塊、磚
    塊、塑膠袋、塑膠繩、木塊等建築廢棄物予以分類，即不應
    自行處理該等建築廢棄物而逕回填、掩埋於上址土地。故被
    告回填、掩埋該等建築廢棄物不符「營建剩餘土石方處理方
    案」之營建廢棄土，顯屬廢棄物範圍，併此敘明。綜上，被
    告提供上揭土地供回填、掩埋之物品既夾雜水泥塊、磚塊、
    塑膠袋、塑膠繩、木塊等雜物，應屬一般事業廢棄物之建築
    廢棄物，至為灼然，是被告辯：稱所傾倒之物是乾淨的建築
    廢土云云，殊無足採。
(三)被告雖於本院審理時辯稱：伊未在現場，不知何人來傾倒廢
    棄物云云。惟查：被告於承租上揭土地後，未幾（93年6 月
    1 日至同年7 月22日間）即僱工在土地周圍築鐵皮圍籬，並
    見本院卷第12頁）。核與證人即當地員警乙○○於本院審理
    時結證稱：93年7 月22日其接獲民眾報案到現場查看，圍籬
    已經完全圍好，地面已經鋪好鐵板，也做好管制出入的門等
    情相符（見本院卷第81頁）。則被告既以施作圍籬，並有管
    制出入，豈會有人未得被告同意得以進入該處傾倒建築廢棄
    物。復徵之，被告於警詢時供稱：從93年7 月20日至21日，
    我在承租桃園縣觀音鄉○○段塘尾小段25及25之3 地號土地
    ，讓人回填大約30公噸廢棄物，我沒有僱請人員，是人家用
    砂石車在來傾倒廢棄物時，我自己操作我自己的小松ＰＣ20
    0 型挖土機掩埋等語（見偵卷第4 頁正、背、第5 頁）；繼
    於檢察官訊時供稱：我承租地，因為該地有凹陷，車子沒有
    辦法下去，我在觀音鄉○○村○路邊問載土司機，我委託他
    回填；傾倒廢棄物沒有經過許可，我回填費用是我使用怪手
    （挖土機）油錢200 元等語（見偵卷第34、35頁）。顯見載
    運廢棄土前來傾倒之不詳年籍、姓名之司機是經過被告允許
    甚明，被告自無法以傾倒時未載現場，不知遭何人傾倒建築
    廢棄物，飾詞卸責。
(四)另證人即被告之父庚○○固於本院審理時證稱：伊聽說當地
    風氣不好，很多人會隨便傾倒垃圾，所以先去派出所備案，
    派出所有警員到現場看，看過之後沒有什麼東西，所以警察
    就回去了等語（見本院卷第69頁）。惟查：證人即當時接獲
    報案到現場查看之警員乙○○於本院審理時結證稱：93年7
    月22日我接獲民眾庚○○報案，說有人在現場倒廢棄土，有
    幾個人在現場看，很兇，他不敢過去，所以我跟庚○○先約
    在派出所附近，他跟我報路後，我就過去看到戊○○、被告
    等人在現場，現場看到一台怪手，沒有看到任何人在操作怪
    手倒廢棄物，就要求在場人員一起到派出所進一步了解，到
    派出所之後，我有聽到庚○○罵他兒子說不要亂搞。但因沒
    有當場發現有不法行為，所以就沒有採取進一步的動作，也
    沒有製作相關人員的筆錄等語（見本院卷第80、83頁）。互
    核證人即觀音鄉公所清潔隊稽查人員丙○○於本院審理時結
    證稱：93年8 月2 日開挖現場前，並無聽民眾說該處有人傾
    倒垃圾，最早於93年8 月2 日聽到民眾檢舉有人在該處傾倒
    垃圾，之前都沒有接獲民眾去反應。在案發之前觀音鄉公所
    清潔隊每星期至少會派員去巡視兩次等語（見本院卷第77、
    78 頁）； 復徵之，被告於檢察官訊問時供稱：「（是否承
    認傾倒廢棄物？）我本來是叫他們倒廢土，結果我人沒在現
    場，他們就搞得亂七八遭。」等語（見偵卷第34頁）。則在
    被告承租上揭土地圍籬之前，既未有人在該處傾倒建築廢棄
    土，被告於承租土地後，未幾證人庚○○即前往觀音分駐所
    報案該處遭人傾倒建築廢棄土，顯見傾倒建築廢棄土之人係
    經過被告允許無訛。是庚○○顯因為不滿被告非法提供土地
    讓人傾倒建築廢棄土，又為保護被告免受刑罰追訴，始前往
    觀音分駐所報案甚明。故證人庚○○證詞，並不足以作為有
    利於被告之認定，反足以證明被告確有提供上揭土地供人傾
    倒建築廢棄土，灼然甚明。
(五)證人戊○○、甲○○固均於本院審理證稱：其於93年7 月22
    日上午上班時間與己○○約好前往上址，洽談如何整地，但
    到現場沒多久警察就來了，被帶回派出所，但渠2 人在現場
    並未見到有車輛進出傾到廢棄物，亦未見到有人駕駛挖土機
    整地云云。但查，被告於93年月20、21日提供土地供不知情
    司機載運建築廢棄土前來傾倒，旋駕駛其所有上揭挖土機掩
    埋，業如前述。故2 位證人於被告掩埋後之翌日始到場，自
    無法見到車輛載運建築廢棄物前來傾倒之情形，且被告係自
    行駕駛挖土機掩埋，其當時既與2 位證人洽談整地事宜，自
    無法再駕駛挖土機掩埋建築廢棄物。且證人戊○○、甲○○
    本身係可能因其證詞涉及刑責，有利害關係，自難期為無保
    留證述。故證人戊○○、甲○○證詞不足以作為有利於被告
    之認定。
二、按事業廢棄物貯存清除處理方法及設施標準第2 條之規定，
    所謂處理係指中間處理、最終處置及再利用。最終處置則指
    衛生掩埋、封閉掩埋、安定掩埋或海洋棄置事業廢棄物之行
    為。本件被告未經主管機關許可，提供土地回填夾雜水泥塊
    、磚塊、塑膠袋、塑膠繩、木塊等建築廢棄物，並未依廢棄
    物清理法規定領有廢棄物處理許可文件，而在該土地上傾倒
    並自行駕駛挖土機掩埋前開建築廢棄物，且未符合再利用行
    為之相關規範，依前開說明，應屬最終處置之行為無訛。核
    被告未經主管機關許可，提供土地回填廢棄物，所為係犯廢
    棄物清理法第46條第1 項第3 款之罪。被告未依廢棄物清理
    法規定領有廢棄物處理許可文件，從事廢棄物處理，所為係
    犯廢棄物清理法第46條第1 項第4 款之罪。被告所犯上開二
    罪間，有方法結果之牽連關係，為牽連犯，應從一情節較重
    之廢棄物清理法第46條第1 項第3 款之罪處斷。公訴人雖未
    就被告未依廢棄物清理法規定領有廢棄物處理許可文件，從
    事廢棄物處理之犯行提起公訴，惟此部分與被告經公訴人提
    起公訴並論罪科刑之犯行，有牽連犯裁判上一罪關係，為起
    訴效力所及，本院自得一併審理，附此敘明。爰審酌被告之
    犯罪動機乃欲以建築廢棄物填平其承租土地供停放大型機具
    使用，為貪圖小利，提供承租土地供人回填建築廢棄物，並
    掩埋廢棄物造成環境衛生污染，被告智識程度為國中及犯罪
    後態度等一切情狀，量處如主文所示之刑。另公訴人雖以被
    告犯行明確，犯後猶矢口否認犯行，浪費司法資源，求處有
    期徒刑2 年，惟本院綜合全案情節，依「罪刑相當」原則，
    認以量處如主文所示之刑為適當，併此敘明。至未扣案小松
    ＰＣ200 型挖土機1 台，雖係己○○所有供本案犯罪用之物
    ，已據被告於警詢時供明在卷，然其價格達百萬元之譜，為
    其日常謀生之機具，相較於其因本案犯罪時間僅2 日，所取
    得之利益，顯不相當，且非屬違禁物，亦非專供本案犯罪之
    用，如予宣告沒收，有違比例原則，爰不為沒收之諭知，附
    此敘明。
據上論斷，應依刑事訴訟法第299 條第1 項前段，廢棄物清理法
第46條第1 項第3 款、第4 款，刑法第11條前段、第55條，判決
如主文。
本案經檢察官趙燕利到庭執行職務。
中　　華　　民　　國　　94　　年　　4 　　月　　29　　日
                  刑事第五庭審判長法　官　潘政宏
                                  法  官  張明儀
                                  法  官  邱滋杉
以上正本證明與原本無異。
如不服本判決，應於送達後10日內，向本院提出上訴狀（應附繕
本），上訴於臺灣高等法院。
                                  書記官　高文靜
中　　華　　民　　國　　94　　年　　4 　　月　　29　　日
附錄：本案論罪科刑法條全文
廢棄物清理法第四十六條
有下列情形之一者，處一年以上五年以下有期徒刑，得併科新臺
幣三百萬元以下罰金：
一  任意棄置有害事業廢棄物。
二  事業負責人或相關人員未依本法規定之方式貯存、清除、處
    理或再利用廢棄物，致污染環境。
三  未經主管機關許可，提供土地回填、堆置廢棄物。
四  未依第四十一條第一項規定領有廢棄物清除、處理許可文件
    ，從事廢棄物貯存、清除、處理，或未依廢棄物清除、處理
    許可文件內容貯存、清除、處理廢棄物。
五  執行機關之人員委託未取得許可文件之業者，清除、處理一
    般廢棄物者；或明知受託人非法清除、處理而仍委託。
六  公民營廢棄物處理機構負責人或相關人員、或執行機關之人
    員未處理廢棄物，開具虛偽證明。
無許可文件，以經營廢棄物清除、處理為常業者，處三年以上十
年以下有期徒刑，得併科新臺幣九百萬元以下罰金。
